臺灣高等法院臺中分院刑事判決
110年度上訴字第807號

上  訴  人  
即  被  告  劉益安


選任辯護人  詹家杰律師(法扶律師)
上列上訴人因毒品危害防制條例案件，不服臺灣臺中地方法院10
9年度訴字第1906號中華民國110年3月4日第一審判決（起訴案號
：臺灣臺中地方檢察署109年度偵字第15260號），提起上訴，本
院判決如下：
    主  文
上訴駁回。
    犯罪事實
一、劉益安明知甲基安非他命屬毒品危害防制條例第2 條第2項
    第2 款所公告列管之第二級毒品，依法不得持有、販賣，竟
    基於意圖營利，販賣第二級毒品甲基安非他命之犯意，於民
    國109 年2 月19日以通訊軟體「LINE」（暱稱為虎式集團巧
    虎）與林岳霆（暱稱為AK）聯絡，雙方約定以新臺幣（下同
    ）3,500元為代價交易甲基安非他命1克，林岳霆先於109年2
    月19日晚間7時9分許，聽從劉益安之指示匯款2,000元訂金
    至以劉益安名義申辦之中國信託商業銀行帳戶（帳號為0000
    00000000號）內。雙方復於翌日（20日）晚間6 時許（起訴
    書誤載「19日晚間6 時30分許」，應予更正），相約在劉益
    安當時位於臺中市○區○○路000巷00弄00號居所前，由林岳霆
    交付購毒尾款1,500元予劉益安，再由劉益安交付甲基安非
    他命1 包予林岳霆，而完成毒品交易，銀貨兩訖。二、案經
    臺中市政府警察局第六分局報告臺灣臺中地方檢察署檢察官
    偵查起訴。
    理    由
壹、證據能力部分
一、按被告以外之人於審判外之言詞或書面陳述，除法律有規定
    者外，不得作為證據；被告以外之人於審判外之陳述，雖不
    符刑事訴訟法第159條之1至第159條之4之規定，而經當事人
    於審判程序同意作為證據，法院審酌該言詞陳述或書面陳述
    作成時之情況，認為適當，亦得為證據，當事人、代理人或
    辯護人於法院調查證據時，知有第159條第1項不得為證據之
    情形，而未於言詞辯論終結前聲明異議者，視為有前項之同
    意，刑事訴訟法第159條第1項、第159條之5分別定有明文。
    本案下引具有傳聞性質之言詞或書面證據，均為被告以外之
    人於審判外之陳述而屬傳聞證據，被告劉益安及辯護人於原
    審準備程序及本院準備程序時均表示同意作為證據（見原審
    卷第53頁；本院卷第217頁），檢察官、被告及辯護人迄於
    言詞辯論終結前，亦未聲明異議，本院審酌相關言詞或書面
    陳述作成時之情況，核無違法取證或其他瑕疵，認為以之作
    為證據為適當，前開具傳聞性質之相關言詞或書面陳述，自
    得作為證據。
二、次按除法律另有規定外，實施刑事訴訟程序之公務員因違背
    法定程序取得之證據，其有無證據能力之認定，應審酌人權
    保障及公共利益之均衡維護，刑事訴訟法第158條之4定有明
    文。本案以下所引用之非供述證據，並無證據證明係實施刑
    事訴訟程序之公務員違背法定程序所取得，且經原審、本院
    於審理時合法踐行調查程序，自應認均具有證據能力，得作
    為證據。
貳、認定犯罪事實所憑之證據及理由
一、訊據上訴人即被告（下稱被告）劉益安對於上開犯罪事實，
    迭自警詢、偵訊、原審及本院審理時均坦承不諱（見109偵1
    5260卷第17至23、89至92頁；原審卷第52頁；本院卷第212
    至213、216、262頁），核與證人林岳霆於警詢、偵訊時之
    證述相符（見同上偵卷第31至36、37至40、81至83頁），並
    有劉益安之中國信託商業銀行帳戶（帳號為000000000000號
    ）交易明細（見同上偵卷第65頁）、通訊軟體「LINE」對話
    翻拍照片（見同上偵卷第67至71頁）、交易地點照片（見同
    上偵卷第73頁）在卷可稽。又被告於本案前已有於109年2月
    13日販賣第二級毒品甲基安非他命與童仁宏未遂之犯行，經
    臺灣臺中地方法院109年度訴字第1823號判決處有期徒刑10
    月確定，有該判決書及其臺灣高等法院被告前案紀錄表在卷
    （見本院卷第25至33、45至47、73至77頁）可參，而購毒者
    林岳霆前亦因施用毒品案件，經送觀察勒戒或經法院判處罪
    刑確定並已執行完畢，亦有其臺灣高等法院被告前案紀錄表
    在卷（見本院卷第49至62頁）可按，足見依被告與購毒者林
    岳霆之社會生活經驗，當知悉本次其等所交易之標的確實為
    毒品甲基安非他命，自無誤認之可能。足認被告上開任意性
    自白應確與事實相符，堪予採信。
二、另衡以近年政府為杜絕毒品之氾濫，已嚴加查緝毒品流通，
    被告與林岳霆並非至親，彼此亦無特殊情誼，苟非有所利得
    ，被告應無供給毒品予林岳霆之動機，且被告於原審準備程
    序時供承：我本件販賣毒品大約獲利1、200元（見原審卷第
    52頁），於原審審理時則供述：扣除成本後獲利大約500 元
    （見原審卷第135頁），無論何者，足見被告就本案販賣毒
    品之犯行應具有營利之意圖。
三、綜上所述，本案事證業臻明確，被告犯行堪以認定，應予依
    法論科。
參、新舊法比較
    被告行為後，毒品危害防制條例第4條第2項、第17條第2項
    等規定業於109年1月15日修正公布，於同年7月15日生效。
    依修正前同條例第4條第2項規定，販賣第二級毒品罪法定刑
    係「製造、運輸、販賣第二級毒品者，處無期徒刑或7年以
    上有期徒刑，得併科新臺幣1,000萬元以下罰金」，修正後
    則提高為「製造、運輸、販賣第二級毒品者，處無期徒刑或
    10年以上有期徒刑，得併科新臺幣1,500萬元以下罰金」；
    又修正前毒品危害防制條例第17條第2 項規定：「犯第4 條
    至第8 條之罪於偵查及審判中均自白者，減輕其刑」，修正
    後之規定則為：「犯第4 條至第8 條之罪於偵查及歷次審判
    中均自白者，減輕其刑」而增加須於「歷次」審判中均自白
    ，始得依該條項減輕之要件。依上說明，本案比較新舊法之
    結果，以被告行為時之舊法即修正前毒品危害防制條例之規
    定對於被告較為有利，爰依刑法第2 條第1 項前段規定，整
    體適用修正前毒品危害防制條例之相關規定處斷。
肆、論罪科刑　　
一、核被告所為，係犯修正前毒品危害防制條例第4 條第2 項之
    販賣第二級毒品罪。
二、被告因販賣第二級毒品甲基安非他命，而持有第二級毒品甲
    基安非他命之低度行為，為其販賣第二級毒品之高度行為所
    吸收，不另論罪。
三、被告於偵查及審判中均自白犯罪，應依修正前毒品危害防制
    條例第17條第2 項之規定減輕其刑。
四、被告於警偵訊、原審、本院審理期間，共供出其毒品來源有
    王言皓、陳建志、陳驛馴等人（見109偵15260卷第20、91頁
    ；原審卷第135頁；本院卷第213至214頁），則被告供出上
    開人士，是否符合供出毒品來源因而查獲共犯或正犯一節，
    茲分述如下：
　㈠被告因本案於109年5月7日製作筆錄時，供出其毒品來源有
　　陳建志與王言皓（見109偵15260卷第20、91頁），並未供出
    其本案販賣毒品之來源有陳驛馴，且於同日偵查中具結證稱
    ：我賣給林岳霆的毒品就是向陳建志購買的，所以印象比較
    深刻，我於109年2月19日與林岳霆交易的該次，就是我在2
    月19日下午4、5點在愛上逢甲社區日租套房，向陳建志購買
    1錢甲基安非他命9,000元（見109偵15260卷第91頁），於原
    審仍為此次毒品交易來源為陳建志（見原審卷第135頁），
    並非係來自陳驛馴，已臻明確。
　㈡而就被告供稱其毒品來源為王言皓、陳建志部分，已經臺中
    市政府警察局第六分局109年10月14日中市警六分偵字第109
    0141283號函覆稱並未查獲被告所指之毒品上手王言皓、陳
    建志（見原審卷第69頁）。而調閱王言皓之臺灣高等法院被
    告前案紀錄表及相關販賣毒品之判決書（見本院卷第101至
　　190頁），均未見有任何王言皓販賣毒品與被告之案件在偵
    審中。再調閱陳建志之臺灣高等法院被告前案紀錄表（見本
    院卷第87至96頁），只見其有施用毒品之犯行，並無販賣毒
    品，而就被告於109年3月13日另案（此指臺灣臺中地方法院
    109年度訴字第1823案，下稱另案）警詢指證於109年2月3日
    向陳建志購買1萬1,000元、2錢甲基安非他命，於109年2月4
    日向陳建志購買5,500元、1錢甲基安非他命，於109年2月6
    日向陳建志購買5,500元、1錢甲基安非他命，於109年2月13
    日向陳建志購買10公克甲基安非他命部分（見原審卷第88頁
    ），已經臺灣臺中地方檢察署檢察官以109年度偵字第16692
    號為不起訴處分確定，此有該不起訴處分書在卷（見本院卷
    第97至99頁）可參。而被告於本案警偵訊、原審時復供稱：
    本案賣給林岳霆之毒品是我在109年2月19日下午4、5時左右
    向陳建志所購買，復與其109年3月13日另案警詢指證向陳建
    志購買之日期不符，且經核閱陳建志之前科紀錄（見本院卷
    第87至96頁），亦未見有販賣毒品案件仍在偵查、起訴或經
    判決，則被告供稱其本案販賣毒品與林岳霆之來源為109年2
    月19日下午4、5時許向陳建志購買一節，尚屬不能證明。則
    被告指證其毒品來源為王言皓、陳建志一節，均要無可採。
　㈢至就被告於109年2月13日為警當場查獲其販賣毒品甲基安非
    他命與童仁宏未遂部分，被告有供出其毒品來源為陳驛馴，
    且於109年1月28日、109年2月1日分別向陳驛馴購買甲基安
    非他命各1錢（約重3.5公克），價錢5,100元、6,000元，陳
    驛馴並經判處有期徒刑3年8月，定應執行刑有期徒刑4年6月
    確定，有該判決書在卷（見本院卷第73至77頁）可按。依被
    告於本院110年5月10日準備程序雖先供述：我本次販賣毒品
    給林岳霆的來源是向陳驛馴所購買的（見本院卷第213頁）
    ，然經提示其偵訊作證筆錄後，則改供稱：本次我販賣給林
    岳霆的毒品甲基安非他命，是向陳建志購買的沒錯，當時在
    偵查中製作筆錄的時間距離案發時間比較近，剛才所述，我
    時間記錯了，我確定販賣給林岳霆的毒品來源是陳建志（見
    本院卷第218頁），而供述是向陳建志購買的，業經其確認
    無誤在卷。至被告雖一度供稱其本次販賣的毒品來源為陳驛
    馴，經核被告於本院同日準備程序時所供：我毒品來源共有
    陳驛馴、陳建志、王言皓、「雜物蘇」、「尼尼估」，依序
    為陳驛馴、陳建志、王言皓，「尼尼估」與陳建志是同夥的
    ，但「雜物蘇」我沒看過只是約地點交付毒品，錢的部分是
    用匯款的，上開毒品來源時間沒有重疊，我都是沒了毒品才
    再買，沒有快沒毒品而先買起來備用的情況；我向陳驛馴購
    買毒品之時間為109年1月28日、2月1日，每次都是買1錢，
    價錢分別為5,100元、6,000元，陳驛馴每次都是交付3、4包
    甲基安非他命給我，我沒有再添加或再行包裝，109年2月13
    日我販賣毒品甲基安非他命與童仁宏未遂時共被查扣到8包
    毒品甲基安非他命，都是向陳驛馴購買的，已經全部在該案
    被查獲了（見本院卷第213至218頁），是以，依被告所述向
    陳驛馴購買2次之全部毒品，早於109年2月13日其販賣毒品
    未遂案予以查扣，自無可能於本案之109年2月19日、20日以
    向陳驛馴購買之毒品再度販賣與林岳霆之可能，則被告經本
    院再度確認後已供述本次販賣與林岳霆之毒品，確實是向陳
    建志所購買無誤，與卷內事證相符而堪採信。
　㈣被告上訴時與辯護人雖均主張其於109年2月13日販賣毒品與
    童仁宏之來源為陳驛馴，與本案其販賣與林岳霆之時間109
    年2月19日、20日之時間相近，可見為同一毒品來源，而陳
    驛馴販毒一事既經被告另案供出而查獲，自應從寬認定於本
    案亦有供出毒品來源因而查獲正犯規定之適用（見本院卷第
    17、18頁）。然此部分經本院釐清後，被告已確認其本案毒
    品來源為陳建志，並非陳驛馴，縱係被告販賣與另案之童仁
    宏與本案之林岳霆時間相近，亦非出自同一毒品來源。況且
    ，依被告所述向陳驛馴購買毒品之過程，其所購買之2次毒
    品顯然均已於109年2月13日為警查扣，並無從再販賣與本案
    之林岳霆，其此部分上訴所指顯然無據。而被告指證其本案
    毒品來源為陳建志部分，因陳建志被訴販賣毒品部分已經檢
    察官為不起訴處分，如前所述，且查無陳建志有再於109年2
    月19日販賣毒品與被告因而被查獲之情形。是以，被告主張
    其本案符合供出毒品來源因而查獲一節，要無可採。本案自
    無毒品危害防制條例第17條第1項規定之適用。
五、辯護人另主張本件應依刑法第59條規定減輕被告刑責，然審
    酌被告販賣第二級毒品之犯行，對於社會治安影響甚鉅，且
    被告所犯修正前毒品危害防制條例第4 條第2 項之販賣第二
    級毒品罪，因適用偵審中自白之規定，最低處斷刑為有期徒
    刑3 年6 月，與其所犯販賣毒品罪質之嚴重性、侵害法益程
    度相較，並未有情堪憫恕之情形，故無適用刑法第59條規定
    酌減其刑之餘地。
伍、本院之判斷　　
一、原審認被告本案犯罪事證明確，適用修正前毒品危害防制條
    例第4 條第2 項、第17條第2 項、刑法第2 條第1 項前段、
    第11條、第38條之1 第1 項前段、第3 項（漏繕第38條之2
    第2項規定，逕予補充即足）等規定，並以行為人之責任為
    基礎，審酌「被告無視國家查緝毒品之禁令，販賣第二級毒
    品予他人，造成毒品擴散危害社會而戕害國人身心健康之風
    險，所為誠屬不該，本不宜寬恕，並考量本案販賣第二級毒
    品之數量、對象，及被告犯後坦承犯行，態度尚稱良好，兼
    衡其之素行、於本院審理時自述之學歷、工作、家庭經濟生
    活狀況」等一切情狀，量處如原審判決主文所示之刑。暨認
    ：「四、沒收部分：㈠、被告之販毒所得3,500元，應依刑法
    第38條之1 第1 項前段規定宣告沒收之，且因未扣案，並依
    同條第3 項規定諭知於全部或一部不能沒收或不宜執行沒收
    時，追徵其價額。㈡、被告雖係透過電子設備連接網際網路
    至通訊軟體『LINE』與林岳霆聯繫本件毒品交易事宜，但該電
    子設備並未扣案，且電子設備係一般人日常生活用品，本有
    其適當之用途，非僅用以供本案犯罪所用之物，亦非屬違禁
    物，對之宣告沒收顯欠缺刑法上之重要性，爰依刑法第38條
    之2 第2 項規定，不予宣告沒收。」經核所為認事用法均無
    不當，量刑亦屬妥適。
二、被告上訴意旨以本案應有毒品危害防制條例第17條第1項及
    刑法第59條規定之適用，請求從輕量刑為由，指摘原判決不
    當。惟本案並無毒品危害防制條例第17條第1項及刑法第59
    條規定之適用，已如前述，其此部分上訴自屬無理由。復按
    刑罰之量定，屬法院自由裁量之職權行使，應審酌刑法第57
    條所列各款事由及一切情狀，為酌量輕重之標準，並非漫無
    限制；量刑輕重係屬事實審法院得依職權自由裁量之事項，
    苟已斟酌刑法第57條各款所列情狀而未逾越法定刑度，不得
    遽指為違法；且在同一犯罪事實與情節，如別無其他加重或
    減輕之原因，下級審量定之刑，亦無過重或失輕之不當情形
    ，則上級審法院對下級審法院之職權行使，原則上應予尊重
    （最高法院72年度台上字第6696號、75年度台上字第7033號
    及85年度台上字第2446號等判決意旨參照）。查，被告所犯
    修正前毒品危害防制條例第4條第2項之販賣第二級毒品罪，
    法定本刑為無期徒刑或7年以上有期徒刑，得併科1千萬元以
    下罰金之罪，被告本案符合偵審中自白減輕其刑之規定，則
    原審審酌上開一之一切情狀，業已說明被告販賣毒品數量、
    對象、犯罪所生危害、家庭經濟狀況、犯後態度，而量處如
    原審判決主文所示之刑，業已針對刑法第57條各款事由而為
    妥適量刑。而被告於本案前之109年2月13日即因販賣第二級
    毒品甲基安非他命未遂而遭緝獲，甫隔6、7日復重蹈覆轍，
    再次為販賣毒品之行為，實不足取，被告上訴本院及於本院
    審理期間均未再提出新事實新證據足證明原審量刑有何不足
    採之處，則其此部分上訴意旨徒以原審量刑過重為由，顯就
    原審量刑職權之適法行使予以任意指摘，自非可採。
三、綜上所述，被告提起本件上訴，為無理由，應予駁回。
據上論斷，應依刑事訴訟法第368條，判決如主文。
本案經檢察官黃鈺雯提起公訴，檢察官黃裕峯到庭執行職務。
中　　華　　民　　國　　110 　年　　8 　　月　　26　　日
            刑事第九庭  審判長法　官　紀　文  勝
                              法　官　廖　健　男
                              法　官　賴  妙  雲       
以上正本證明與原本無異。
如不服本判決應於收受送達後20日內向本院提出上訴書狀，其未
敘述上訴之理由者，並得於提起上訴後20日內向本院補提理由書
（均須按他造當事人之人數附繕本）「切勿逕送上級法院」。因
疫情而遲誤不變期間，得向法院聲請回復原狀。

                              書記官  林  玉  惠
　　　　　　　　　　　　　　　 
中　　華　　民　　國　　110 　年　　8 　　月　　26　　日
【附錄論罪科刑法條】
修正前毒品危害防制條例第4條第2項
製造、運輸、販賣第二級毒品者，處無期徒刑或7年以上有期徒
刑，得併科新臺幣1千萬元以下罰金。